臺灣臺中地方法院刑事判決　　　　　　　99年度易字第3673號
公　訴　人　臺灣臺中地方法院檢察署檢察官
被　　　告　陳鴻閔
選任辯護人　黃清濱律師
　　　　　　林孟毅律師
上列被告因傷害案件，經檢察官提起公訴（九十九年度偵字第二
二九七一號），本院判決如下：
    主    文
陳鴻閔無罪。
    理    由
一、公訴意旨略以：被告陳鴻閔與告訴人宋由華為夫妻，屬家庭
    暴力防治法第三條第一款所定之家庭成員關係。被告於民國
    九十九年七月二十五日晚間十時一分許，在臺中市○區○○
    路三一號六樓之一住處，因家庭紛爭與宋由華發生口角爭執
    ，竟基於傷害之犯意，以徒手或丟擲物品之方式，毆打告訴
    人，導致告訴人受有手部抓傷、瘀青等傷害，因認被告涉犯
    刑法第二百七十七條第一項傷害罪嫌云云。
二、按犯罪事實應依證據認定之，無證據不得認定其犯罪事實；
    又不能證明被告犯罪者，應諭知無罪之判決，刑事訴訟法第
    一百五十四條第二項、第三百零一條第一項分別定有明文。
    次按認定不利於被告之事實，須依積極證據，苟積極證據不
    足為不利於被告事實之認定時，即應為有利於被告之認定，
    更不必有何有利之證據；又事實之認定，應憑證據，如未能
    發現相當證據，或證據不足以證明，自不能以推測或擬制之
    方法，以為裁判之基礎，最高法院分別著有三十年上字第八
    一六號、四十年臺上字第八六號判例可資參照。
三、公訴人認被告涉有前開犯行，無非係以：(1)告訴人宋由華指
    訴；(2)告訴人提出之傷勢照片十張；(3)爭吵當時之錄音光碟
    及譯文，且經勘驗錄音之內容，可知當時雙方爭吵激烈，並
    間歇有小孩制止之言語；(4)被告自承有以行李箱丟擲告訴人
    乙情，足認被告應有出手毆打告訴人等情為其所憑之論據。
    訊據被告堅詞否認有何傷害犯行，陳稱：伊沒有打告訴人，
    事發前幾天，告訴人就車禍受傷了，且有告訴小孩她發生車
    禍地點在重慶路上的７－，當時告訴人身上已經有很多傷
    痕，當天因為細故吵架，但伊根本沒有打到告訴人，當時告
    訴人用藥罐子丟伊，伊準備去洗澡，手上有拿一些衣物，伊
    有回丟她，但都沒有丟到她，因為當時距離很遠等語。
四、經查：
  (一)按告訴人之告訴，係以使被告受刑事訴追為目的，是其陳述
    是否與事實相符，仍應調查其他證據以資審認（最高法院五
    十二年臺上字第一三○○號判例意旨參照）。又按告訴人之
    陳述如無瑕疵，且就其他方面調查又與事實相符，固足採為
    科刑之基礎，倘其陳述尚有瑕疵，則在未究明前，自不得遽
    採為論罪科刑之根據；而所謂無瑕疵，係指被害人所為不利
    被告之陳述，與社會上之一般生活經驗或卷附其他客觀事證
    並無矛盾而言，至所謂就其他方面調查認與事實相符，非僅
    以所援用之旁證足以證明被害結果為已足，尤須綜合一切積
    極佐證，除認定被告確為加害人之外，在推理上無從另為其
    他合理原因之假設而言（最高法院九十二年度臺上字第五五
    八○號判決意旨參照）。告訴人於偵查中指稱：於九十九年
    七月二十五日晚間十時一分許，在陝西路三一號六樓之一，
    被告徒手打伊，伊的小孩有看到，導致伊的手受傷及有一些
    抓傷云云（參見偵查卷第五頁），又指稱：伊的傷是跟被告
    拉扯時被他抓傷云云（參見偵查卷第十四頁），復指稱：被
    告用行李箱往伊的頭、身體丟，丟到那裏伊不記得了云云（
    參見偵查卷第六○頁），再於本院審理時以證人身分證稱：
    當天被告一開始因為家裡的小事罵伊，造成伊精神上的虐待
    ，爭執點有部分是因為錢，有部分是因為外遇，有部分是因
    為家暴，被告徒手往伊的頭打，當時伊的大、小兒子都在場
    ，房間裡面有放二個啞鈴，被告有作勢要用啞鈴丟伊，也有
    用行李箱作勢要打伊，伊就拿小包包擋，所以行李箱沒有打
    到伊，大兒子說爸爸不要，伊與被告就繼續爭吵，被告把伊
    推上床，又開始打伊，也有掐伊的脖子，也打伊的手及手臂
    ，也有抓傷，也有瘀傷、挫傷，被告常常對伊這樣，也有言
    語暴力，伊躲在房間時，他也對伊說「宋由華你給我出來」
    ，伊說你不要打，可以好好說云云（參見本院卷第四三頁背
    面）。告訴人雖指述遭被告毆打造成如偵查卷第七至十頁之
    傷害，惟對傷勢如何造成，先於於偵查中稱遭被告徒手毆打
    ，又稱係遭被告抓傷，又改稱係用行李箱丟擲，復於本院審
    理時稱係用行李箱作勢丟擲，再推到床上打，則告訴人之指
    證前後並非一致，即非無瑕疵可言。
  (二)告訴人於偵查中提出之十張照片（參見偵查卷第七至十頁）
    ，並未顯示時間，惟相同照片於告訴人提出之附帶民事訴狀
    中即有標示時間，分別為七月二十五日十時三分二十一秒、
    七月二十五日十時八分二秒、七月二十五日十二時三十五分
    五十九秒、七月二十五日十二時三十六分四十六秒、七月二
    十六日十二時十九分三秒、七月二十五日十時二分五十三秒
    、七月二十五日十時三分十三秒、七月二十五日十時七分二
    十四秒、七月二十五日十時七分二十九秒、七月二十五日十
    時七分三十三秒（照片影本參見本院卷第一四五至一四九頁
    ）。然本院於一百年一月三十一日當庭勘驗告訴人庭呈所使
    用之數位相機，其內有確實存有上開十張相片檔案，進入該
    相機之時間設定畫面，顯示時間為二○一一年一月三十一日
    六時二十六分，並標示二十四小時制，法庭上當時時間為下
    午五時五十二分，告訴人相機顯示時間顯較正確時間早十一
    個小時又二十六分，復參以告訴人於本院審理時證稱：當初
    買相機時，就幫伊調好（時間）了等語（參見本院卷第四六
    頁），且本院於勘驗時諭請告訴人顯示該相機之時間狀態，
    告訴人表示不會操作，足徵告訴人於購得該相機後，並未調
    整過時間，是該相機顯係自購得後，顯示之時間較正確之時
    間早十一個小時又二十六分，當可認定。從而，上開十張照
    片正確時間應該是七月二十五日晚上九時二十九分二十一秒
    、七月二十五日晚上九時三十四分二秒、七月二十六日凌晨
    零時一分五十九秒、七月二十六日零時時二分四十六秒、七
    月二十六日晚上十一時四十五分三秒、七月二十五日晚上九
    時時二十八分五十三秒、七月二十五日晚上九時二十九分十
    三秒、七月二十五日晚上九時三十三分二十四秒、七月二十
    五日晚上九時三十三分二十九秒、七月二十五日晚上九時三
    十三分三十三秒，其中有七張照片是在九十九年七月二十五
    日晚上九時二十八分至三十四分拍攝的，惟告訴人於偵查中
    及本院審理時均指稱本件傷害事件發生時間係九十九年七月
    二十五日晚上十時一分（參見偵查卷第五、十四頁，本院卷
    第四四頁），則上開十張照片有七張照片時間係在告訴人指
    稱案發時間前拍攝，益見告訴人指述確有瑕疵。
  (三)證人陳○○即告訴人與被告之子（真實姓名年籍詳卷）於本
    院審理時證稱：當時爸爸要洗澡，要去媽媽的房間拿衣服，
    媽媽就跟爸爸吵架，媽媽就拿藥罐子打爸爸，但沒有打到，
    後來爸爸看到媽媽丟東西，爸爸也拿衣服丟回去，後來爸爸
    有拿枕頭要準備丟過去，媽媽也有拿行李箱，準備丟過去，
    後來爸爸不知道為什麼就想說不要吵了，就走了，爸爸就去
    洗澡，後來東西就沒有丟到，但媽媽在前幾天有說她有出車
    禍，是媽媽跟我講的，好像在重慶路那裡出車禍，伊有看到
    媽媽受傷，伊媽媽的腳有受傷，手也有受傷，她在擦藥，手
    臂擦藥，手臂的傷伊沒有看清楚是擦傷還是瘀傷等語（參見
    本院卷第四七頁），又證稱：七月的時候，媽媽就有出車禍
    了，她回來，伊就有看到她受傷了，伊有看到他們還沒有吵
    架，媽媽就拿相機拍來拍去等語（參見本院卷第四八頁背面
    ），則證人陳○○並未證述告訴人於吵架後有受傷情形，且
    參以上開十張照片其中七張拍攝時間在告訴人指述案發時間
    之前，告訴人之子又稱告訴人在與被告發生爭吵前就拿相機
    拍攝，則上開十張照片所呈現之告訴人傷勢是否係告訴人與
    被告爭吵後遭被告傷害所造成，即非無疑；況本件告訴人所
    提告之傷害並未經醫療院所檢驗傷勢，本院無從調取病歷查
    證其傷害係遭毆打或車禍受傷造成，本於罪證有疑，利於被
    告之法理，上開十張照片即難以作為被告有傷害告訴人之證
    據。至臺中市政府警察局第六分局於一百年一月二十日以中
    市分六警偵字第一○○○○○○八四八號函覆於九十九年七
    月二十一日至同年月二十五日間，並未受理告訴人車禍報案
    紀錄，然無報案紀錄並不代表無車禍發生，要難以此而認證
    人陳○○所述不實，併予敘明。
  (四)告訴人雖於偵查中提出光碟一份，經本院於一百年三月二十
    一日當庭勘驗後，光碟內容只有聲音並無影像，且依告訴人
    、被告、告訴人之子之對話內容，並無從得知光碟內容對話
    之發生日期，復從卷內資料之其他日期報案三聯單及驗傷單
    可知，被告與告訴人經常發生爭吵，則該光碟是否係於九十
    九年七月二十五日所發生，要難證明。縱該光碟內容係九十
    九年七月二十五日所發生，惟依本院勘驗結果，履見告訴人
    以言詞激怒被告後再稱「你不要再打我了啦」、「你害怕要
    打我頭阿，他動不動就Ｋ我頭喔」，告訴人之子隨後雖稱「
    爸爸你不要再打了」、「爸爸不要打啊，爸爸」，此有勘驗
    譯文在卷可憑（參見本院卷第一三三至一三四頁），然告訴
    人於本院審理時證稱：被告有拿啞鈴、行李箱作勢要打伊等
    語（參見本院卷第四三頁背面），則被告如有作勢要打告訴
    人動作，告訴人之子在旁勸架，想在被告傷害告訴人之前制
    止被告，亦會產生如前揭所示之對話內容，再參以本院勘驗
    該光碟內容時，除關門聲外，並未聽到有毆打聲或物品撞擊
    人體聲音，是告訴人是否有遭被告毆打成傷，並無法從錄音
    光碟內容得知，即難為被告有罪之認定。
  (五)此外，本院遍查偵查卷宗，未見被告於偵查中承認用行李箱
    丟擲告訴人，起訴書以此做為被告有罪之理由，實有未洽。
    又告訴人之子陳○○於偵查中電話與檢察官陳述內容，雖有
    記載於偵查筆錄內（參見偵查卷第六○頁），惟告訴人之子
    陳○○未經法定程序傳訊到庭，其於電話中所言即屬傳聞證
    據，無證據能力；告訴人提出之九十九年度家護抗字第七三
    號之民事抗告補充理由狀(二)內其手寫內容（參見本院卷第一
    六三至一七六頁），亦為審判外陳述，無證據能力。至告訴
    人提出之臺中市警察局第二分局處理家庭暴力與兒少保護案
    件調查記錄（通報）表（九十六年一月十七日）、中國醫藥
    大學附設醫院診斷證明書（九十六年一月二十日）、臺中市
    警察局第二分局立人派出所受理刑事案件報案三聯單（九十
    六年八月五日）、臺中市警察局第二分局處理家庭暴力與兒
    少保護案件調查記錄（通報）表（九十六年八月五日）、中
    國醫藥大學附設醫院診斷證明書（九十六年八月五日）、本
    院民事暫時保護令（九十六年度暫家護字第九五四號）、臺
    中市警察局第二分局處理家庭暴力與兒少保護案件調查記錄
    （通報）表（九十六年十月十一日）、中國醫藥大學附設醫
    院診斷證明書（九十六年十月十一日）、臺中市警察局第二
    分局保護令執行紀錄表、本院民事暫時保護令（九十六年度
    暫家護字第一二一二號）、本院民事通常保護令（九十七年
    度家護字第四七號）、臺中市警察局第二分局立人派出所受
    理刑事案件報案三聯單（九十八年十月九日）、臺中市警察
    局第二分局處理家庭暴力與兒少保護案件調查記錄（通報）
    表（九十八年一月三日）、中國醫藥大學附設醫院診斷證明
    書（九十八年一月三日）、臺中市警察局第六分局何安派出
    所受理刑事案件報案三聯單（九十九年八月二十五日）、本
    院民事通常保護令（九十九年度家護字第一二六九號）、臺
    中縣警察局烏日分局犁份派出所受理刑事案件報案三聯單（
    九十八年七月二十四日）、臺灣臺中地方法院檢察署檢察官
    九十八年度偵字七八六一號不起訴處分書、臺灣臺中地方法
    院檢察署檢察官九十八年度偵字一九九六七號不起訴處分書
    、臺中市警察局第二分局永興派出所受理刑事案件報案三聯
    單（九十九年十月七日）、電子郵件紀錄、本院九十九年度
    司暫家護字第一二五九號裁定，均與本案無關。另告訴人提
    出之本院九十九年度家護抗字第七三號裁定其內理由，係本
    院家事庭對「家庭暴力」行為之判斷，要與刑事傷害案件之
    證據取捨及構成要件判斷不同，自難類比援引。從而，上開
    資料均不得以之作為被告有罪之論斷。
五、綜上所述，本件尚乏積極證據足資證明被告確有傷害犯行，
    揆諸前揭條文及判例意旨，尚難僅憑推測或擬制之方法，即
    遽為被告有罪之論斷。此外，本院復查無其他積極證據足資
    認定被告有傷害犯行，公訴人所指被告之犯罪事實，仍有合
    理之懷疑存在，無從據以排除有利被告認定之可能，被告之
    犯罪既屬不能證明，爰依首揭規定，應諭知被告無罪之判決
    。
據上論斷，應依刑事訴訟法第三百零一條第一項，判決如主文。
中    華    民    國   100    年    4     月    18    日
                  刑事第十四庭  法  官  黃裕仁
以上正本證明與原本無異。
如不服本判決應於收受判決後十日內向本院提出上訴書狀，並應
敘述具體理由；其未敘述上訴理由者，應於上訴期間屆滿後二十
日內向本院補提理由書（均須按他造當事人之人數附繕本，切勿
逕送上級法院）。
                                書記官  何惠文
中    華    民    國   100    年    4     月    18    日